【裁判字號】    97,台上,5055
【裁判日期】    971009
【裁判案由】    強盜
【裁判全文】
最高法院刑事判決            九十七年度台上字第五０五五號
上  訴  人  甲○○
                    （
上列上訴人因強盜案件，不服台灣高等法院中華民國九十七年八
月六日第二審判決（九十七年度上訴字第二五四二號，起訴案號
：台灣桃園地方法院檢察署九十六年度偵字第二七五０七號），
提起上訴，本院判決如下：
    主  文
上訴駁回。
    理  由
按刑事訴訟法第三百七十七條規定，上訴於第三審法院，非以判
決違背法令為理由，不得為之。是提起第三審上訴，應以原判決
違背法令為理由，係屬法定要件。如果上訴理由書狀並未依據卷
內訴訟資料，具體指摘原判決不適用何種法則或如何適用不當，
或所指摘原判決違法情事，顯與法律規定得為第三審上訴理由之
違法情形，不相適合時，均應認其上訴為違背法律上之程式，予
以駁回。本件上訴人甲○○上訴意旨略稱：原審依上訴人之自白
，佐以被害人乙○○、簡檍鈿夫妻於偵查中之指訴，為犯罪之主
要論據。但被害人等上開審判外之陳述，為無證據能力之證據，
不得採為上訴人犯罪之論據。且乙○○、簡檍鈿就上訴人犯罪之
相關陳述，互有出入，為彈劾其等供述之真實，自有傳訊另一在
場被害人徐英峰查明真相，並予上訴人對質詰問機會之必要，乃
原審於徐英峰多次未到，未予強制拘提，遽以徐英峰於偵查中之
陳述為上訴人犯罪之論據，調查職責，尚有未盡云云。
然本件原判決認定呂美來（經原審判刑後，未據上訴而告確定）
因損壞乙○○機車，未完全修復，而協議由呂美來簽發面額新台
幣（下同）五萬元本票及借據各一紙為賠償之憑據。呂美來事後
不甘，而告知上訴人，由上訴人聯繫綽號「偉哥」之成年男子，
轉邀同綽號「阿德」、「變態」等成年男子，及呂美來於民國九
十六年九月九日晚間，在桃園縣蘆竹鄉○○○○○路邊會商後，
竟共同意圖為自己不法所有，欲前往桃園縣蘆竹鄉○○路148 號
乙○○住處，強取本票、借據及其他財物，旋於當日晚間十時三
十分許，驅車抵達，由呂美來佯稱還款，騙取簡檍鈿開門，上訴
人等五人即強行侵入，「偉哥」即出示銀色手槍狀之器物嚇令簡
檍鈿、徐英峰不要動等語，而限制彼等行動自由；呂美來與「阿
德」則各取出尖刀指向乙○○，「阿德」並劃傷乙○○之左前臂
，上訴人則以空手壓制住簡檍鈿，「偉哥」並以手持物品敲擊乙
○○，呂美來除腳踹乙○○外，另以刀柄敲擊乙○○頭部，至使
乙○○、簡檍鈿不能抗拒，任由「偉哥」而強取乙○○身上金項
鍊一條。上訴人與「變態」二人則分別空手，或持刀抵住簡檍鈿
之強暴手段，迫令簡檍鈿指出該本票、借據及皮包之所在，而強
行取去上開本票、借據及內有乙○○及簡檍鈿甫收取之租金二萬
五千元、乙○○與簡檍鈿之身分證各一張、乙○○之渣打國際商
業銀行信用卡三張、汽車行照一張、簡檍鈿之桃園蘆竹大竹郵局
提款卡、健保卡、機車行照、駕照各一張之皮包一只後逃逸，經
警循線查獲等情，係憑上訴人所為不利於己之自白，核與證人徐
英峰、乙○○、簡檍鈿證述之情節相符，佐以行政院衛生署桃園
醫院之乙○○傷害診斷證明書、辦理刑事案件電話記錄查詢表二
紙、渣打國際商業銀行、中央健保局北區分局、台灣郵政股份有
限公司桃園郵局函文各一件等證據，予以綜合之判斷，認第一審
法院依刑法第三百三十條第一項、第三百零二條第一項及想像競
合犯之規定，從一重論處上訴人共同意圖為自己不法之所有，結
夥三人以上攜帶兇器於夜間侵入住宅，以強暴、脅迫至使不能抗
拒而取他人之物，處有期徒刑九年（累犯），為無不合，予以維
持，並駁回上訴人在第二審之上訴，已敘明其所憑之證據及認定
之理由，所為之論述，均有卷證資料可考。按證據之取捨，屬於
事實審法院之職權，其取捨苟不違背經驗法則或論理法則，即不
容其任意指為違法，而據為上訴第三審之適法理由。查證人乙○
○、簡檍鈿於審理中所證：本件強盜案，係由「偉哥」所主導，
核與警詢中所供，本件由呂美來主導之供詞不盡一致，但上訴人
等五人既屬共同正犯，應就全部犯罪結果共負責任，則本件究屬
何人所主導，即於犯罪之主旨不生影響。原判決另說明證人徐英
峰於偵查中之審判外陳述，已符合刑事訴訟法第一百五十九條之
五第二項之規定，為有證據能力，而得為上訴人論罪之依據甚詳
，本案事證明確，原審未再傳訊徐英峰，為無益之調查，自難指
為違法。上訴意旨徒就原審採證認事職權之適法行使，及原判決
已說明之事項為任意指摘，核與法律規定得為第三審上訴理由之
違法情形，不相適合。其就強盜罪部分之上訴為違背法律上之程
式，應予駁回。至原判決依刑法第二百七十七條第一項論罪部分
，係屬刑事訴訟法第三百七十六條第一款所列不得上訴於第三審
之案件，原不得上訴於第三審法院，而與之有裁判上一罪關係強
盜罪部分上訴，為不合法，由本院從程序上予以駁回，對於傷害
罪部分，亦無從適用審判不可分原則，為實體上審判，此部分之
上訴，亦應從程序上併予駁回。
據上論結，應依刑事訴訟法第三百九十五條前段，判決如主文。
中    華    民    國  九十七  年    十    月    九    日
                      最高法院刑事第五庭
                          審判長法官  陳  正  庸
                                法官  賴  忠  星
                                法官  林  秀  夫
                                法官  宋      祺
                                法官  陳  祐  治
      本件正本證明與原本無異
                                      書  記  官
中    華    民    國  九十七  年    十    月   十三   日
                                                Ａ


司法院資訊處製作；財團法人民間司法改革基金會備份。
